【裁判字號】    92,重上更(一),35
【裁判日期】    920423
【裁判案由】    毒品危害防制條例
【裁判全文】
臺灣高等法院臺中分院刑事判決                九十二年度重上更(一)字第三五號
    公  訴  人  臺灣彰化地方法院檢察署檢察官
    上  訴  人  乙○○
    選任辯護人  熊賢祺
右上訴人因被告違反毒品危害防制條例案件，不服臺灣彰化地方法院中華民國八十八
年七月二十七日第一審判決（八十七年度訴字第五三號，起訴案號：八十六年度偵字
第一○五七三號，併辦案號：八十七年度偵字第一○六四○號），提起上訴，判決後
經最高法院發回更審，本院判決如左：
      主  文
原判決關於連續販賣毒品部分撤銷。
乙○○連續販賣毒品，處有期徒刑壹拾年。海洛因參包（淨重參點零貳公克），沒收
銷燬之，犯罪所得新臺幣壹萬伍仟元、裝海洛因之塑膠袋參個及分裝用塑膠袋玖個均
沒收。
      事  實
一、乙○○，綽號「阿琪」，明知海洛因為公告查禁之毒品，竟基於意圖營利之概括
    犯意，於民國（下同）八十六年八月、九月間，先後三次，利用呼叫器號碼00
    00000000代號五四○○，及行動電話號碼000000000為聯絡工
    具，分別在彰化縣彰化市區內某不特定地點，以每小包新臺幣（下同）五千元之
    價格，每次一小包之數量，販賣毒品海洛因予戊○○，計所得一萬五千元。戊○○為警查獲，為配合警方調查，乃於同年十一月二十五日十四時許，佯以電話聯
    絡乙○○購買海洛因後，相約在彰化縣彰化交流道旁明星保齡球館門前，乙○○
    欲再非法販賣海洛因予戊○○時，為警埋伏當場查獲而未遂，並扣得海洛因三小
    包（淨重三．○二公克）及分裝用塑膠袋九個（轉讓甲基安非他命部分業經判處
    罪刑確定）。
二、案經雲林縣警察局斗南分局報請臺灣雲林地方法院檢察署呈請臺灣高等法院檢察
    署核轉臺灣彰化地方法院檢察署檢察官偵查起訴，暨臺灣彰化地方法院檢察署移
    送併案審理。
      理  由
一、訊據上訴人即被告乙○○（以下簡稱被告）矢口否認有販賣毒品海洛因犯行，並
    辯稱案發當天是戊○○打電話給伊問有無海洛因，沒有談到錢的問題云云。辯護
    人為被告辯護稱：被告警訊之自白，係遭刑求所致。被告並無販賣海洛因給戊○○的意圖與行為，其所為，至多該當無償轉讓海洛因之行為。戊○○稱警察要伊
    找一個人出來，沒有說到錢的事。被告有拿給伊三次海洛因，但沒拿錢。足認被
    告並無販賣海洛因給戊○○。被告被查獲身上攜帶九個塑膠袋，遽以推斷被告有
    販賣行為，有違經驗法則云云。
二、查本件有下列事證：
（一）被告於八十六年十一月二十六日檢察官訊問時，供稱：於八十六年十一月二十
      五日十四時被查獲之海洛因，是一位綽號「阿山」叫伊帶去給黑人的，知道是
      毒品。這次是第四次帶毒品給別人（見偵字第五四九八號偵查卷第七、八頁）
      ；九八十七年二月二十日原審法院訊問時，亦供稱：交給伊毒品之人綽號叫「
      阿山」，伊欠他三萬元（見原審卷一第二十頁）。被告辯護人並具狀稱「阿山
      」即梁銀山，並聲請傳喚。八十七年四月二十八日供稱：是我幫「阿山」送貨
      給人家，因之前欠他三萬多元（見原審卷一第五一頁）。八十八年五月七日亦
      供稱是「阿三」叫伊帶過去的，總共幫「阿三」帶三次，沒有收錢帶回去（見
      原審卷二第十八頁）。八十九年三月十四日本院更審前調查時，供稱；「（八
      十六年十一月二十五日十四時許，戊○○以電話和妳聯絡購買海洛因時，為警
      埋伏查獲？）沒有，他當天打電話給我，沒有說買賣毒品。」（見本院上訴卷
      第五九頁）八十九年六月七日供稱：八十六年十一月二十五日十四時許，戊○○打電話只向伊要安毒，沒說要買毒品（見本院上訴卷第一三五頁）。於九十
      二年二月十三日本院更審時則改稱戊○○打電話給伊男友己○○，己○○即向
      伊說戊○○毒癮發作，要伊拿海洛因過去給戊○○（見本院更一審卷第三二頁
      ）；於九十二年四月九日本院審理時又稱；戊○○打電話給伊問伊有沒有海洛
      因，並沒有談到錢的問題云云。被告對於於八十六年十一月二十五日十四時帶
      毒品給戊○○之供述，於偵查中及原審時，均供稱係「阿三」叫伊帶去給戊○○；於本院更審前則稱戊○○打電話給伊；於本院更審調查時則稱戊○○打給
      伊男友己○○，己○○交待伊拿毒品給戊○○解癮。嗣本院訊問證人己○○、
      戊○○，己○○證稱並非伊交待被告拿毒品給戊○○（見本院更一審卷第八六
      頁）；戊○○證稱當日被查獲，警察要伊找一個人出來，伊打電話給乙○○問
      有無海洛因（見本院更一審卷第一０二頁）。被告嗣於本案辯論時，始又改稱
      當時戊○○打電話給伊問有沒有海洛因云云（見本院更一審辯論筆錄）。被告
      對於查獲時，如何聯絡攜帶毒品給戊○○之供，先後兩岐，已見有所隱匿。又
      被告於原審時（八十七年三月二十四日）承認有帶過毒品共三次或四次給戊○○（見原審卷一第四十、六七、八五頁、原審卷二第五五頁），被告承認曾攜
      帶毒品給戊○○三至四次。
（二）證人戊○○於警訊時證稱八十六年九月起向被告買海洛因二至三次，每包約五
      千元（見警訊卷第四頁）；八十八年六月十七日原審調查時證稱：八十六年八
      、九月間有向被告買過海洛因二、三次。當天要買海洛因五千元（見原審卷二
      第三九頁）。於八十九年五月十八日本院更審前亦證稱：八十六年八、九月間
      ，有向被告拿海洛因三次，沒拿錢（見本院上訴卷第一一一頁）。於九十二年
      三月二十四日本院調查時，亦證稱有向被告拿過海洛因一、二次，沒有拿錢（
      見本院更一審卷第一０五頁）。就上開戊○○之證詞，可以認定被告於八十六
      年八、九月間，曾三次交付海洛因給戊○○。聯絡方式係由戊○○先打行動電
      話或呼叫器給渠，詢問是否有貨，有的話，渠就叫其到彰化巿區後，再打行動
      電話000000000，並約定地點等候，渠再前往與其進行交易，亦經戊○○證述明確（見警訊卷第三頁背面、本院上訴審卷第一一一頁反面）。
（三）次查本件係查獲證人戊○○涉嫌煙毒案件，被押於臺灣雲林看守所，因其向
      警方供出毒品來源係向被告購買，經警借提偵訊，乃配合警方聯絡被告，由戊○○扣被告呼叫器（號碼0000－000000、代號五四○○），留下伊
      所有呼叫器號碼0000000000，被告再留渠的行動電話000000
      000，伊回電話稱要購買海洛因五千元，被告回話說現有貨，叫伊至彰化縣
      再打右記行動電話給渠，電話掛斷後，警方載伊至彰化縣某處公共電話，再打
      右記行動電話給被告，約好在彰化交流道往巿區一家明星保齡球館門口交易海
      洛因，於此地等了一會兒，被告乘坐一部綠色自小客車前來赴約交易海洛因，
      經警埋伏當場查獲被告，並在渠身上起出白色粉末三小包、分裝用之塑膠袋九
      個等物，戊○○亦當場指認被告即販賣海洛因予伊之「阿琪」，此有警訊筆錄
      可稽，而該白色粉末三包，經送鑑定結果，均係海洛因，淨重三．○二公克，
      此有法務部調查局鑑定通知書附卷可稽（見原審卷一第一六一頁）。
三、被告對於三次交付海洛因與戊○○之供述，有謂係因欠「阿山」三萬多元，因代
    阿山送毒品給戊○○以扺債；有謂係己○○交待，交付毒品給戊○○解毒癮。但
    戊○○證稱係直接打電話與被告聯絡，且被告嗣亦承認戊○○打電話與伊聯絡。
    是被告上開為阿山送毒品或己○○交持之之辯詞，即與事實不合，不能採信。應
    認戊○○係直接打電話與被告聯絡談毒品交易事。又被告自承交付給戊○○毒品
    之錢，係由「阿山」自己處理（見原審卷二第十八頁反面）；參以戊○○於警訊
    、原審均證稱於八十六年八、九月間向買毒品，足認被告交付給戊○○之毒品不
    是被告無償送予戊○○，而係買賣。綜上事證，本件被告於八十六年八、九月間
    ，三次販賣毒品海洛因給戊○○，每次一包，每包代價五千元之事實，事證明確
    ，可以認定。被告上開辯詞及辯護人為被告所辯護，或與事實不符，或為個人臆
    測之詞，難以據以為有利於被告之認定。
四、證人戊○○嗣於本院證稱海洛因是被告送伊的，不用錢（見本院上訴卷第一一一
    頁、更一審卷第一０五頁），顯係迴護之詞，不能採信。證人丁○○證稱有駕白
    牌計程車載被告；證人梁銀山（即阿山）證稱不認識被告、戊○○，上開證詞均
    不足為被告有利之證據。被告於警訊時並未被刑求，已據證人即員警丙○○於本
    院證述明確（見本院更一審卷第三五頁）。而本院並未以被告警訊時之供述作為
    認定本件犯罪事之證據，縱被告於警訊時確遭強暴脅迫之情形，亦不影響本件犯
    罪事實之認定。
五、政府查緝海洛因之施用或販賣甚嚴，對於販賣者尤科以重刑，且海洛因量微價高
    ，販賣者率有暴利可圖，茍非意圖販賣營利，一般人焉有甘冒重度刑責而販賣海
    洛因，從而雖被告否認有販賣海洛因之犯行，而無可查證其販入之價格是否低於
    賣出予證人戊○○之價格，而獲有多少數額之利益，惟依前述之推論，被告販賣
    海洛因，當有意圖營利之犯意，自亦足認定。
六、查被告販賣海洛因之行為後，毒品危害防制條例業於八十七年五月二十日經修正
    公布，並於同年月二十二日生效，以之與行為時之肅清煙毒條例相比較結果，以
    修正前之肅清煙毒條例規定較有利於被告，依刑法第二條第一項但書規定，自應
    適用舊法。被告所為，核犯修正前肅清煙毒條例第五條第一項之販賣毒品罪。被
    告持有海洛因之行為，為販賣之行為吸收，不另論罪。被告因戊○○配合警方查
    證向其購買海洛因，在被告已著手開始販賣海洛因之實行，即為警埋伏當場查獲
    而不遂，為未遂犯。被告先後四次（含三次既遂，一次未遂）販賣毒品犯行，時
    間緊接，犯構成要件相同之罪名，顯係基於概括犯意反覆為之，為連續犯，以販
    賣毒品既遂一罪論。查被告為一己之私，罔顧毒品對國家社會之危害，竟販賣毒
    品海洛因，本無可寬宥，惟念被告所販賣毒品之數量及次數不多，危害層面尚非
    廣泛，情輕法重，倘處以法定最低度之刑無期徒刑，猶嫌過重，其犯罪情狀非不
    可憫恕，應依刑法第五十九條規定，酌予減輕其刑。
七、原審對於被告販賣毒品海洛因部分為科刑之判決，固非無見。惟查被告第四次販
    賣毒品海洛因部分，原判決未論以未遂犯，尚有未洽。檢察官上訴意旨，指摘原
    判決對於此部分併案審理部分未以連續犯論處，及被告上訴意旨，仍執前詞，否
    認販賣毒品海洛因，指摘原判決此部分不當，雖均無理由，惟原判決此部分既有
    上開可議之處，自不能維持，應由本院將原判決販賣毒品海洛因部分撤銷改判。
    爰審酌被告年紀尚輕，為圖私利，販賣毒品，危害社會秩序及他人身體健康至鉅
    暨其目的、手段、犯後態度不佳等一切情狀，於依刑法第五十九條規定減輕其刑
    之刑度範圍內，量處如主文第所示之刑。
八、扣案之海洛因三包（淨重三‧○二公克）為毒品，犯罪所得一萬五千元（未扣押
    ，不能證明已滅失）分別依修正前肅清煙毒條例第十二條前段、第十三條第一項
    之規定，併予宣告沒收銷燬之或沒收。裝海洛因之塑膠袋三個，為被告所有供犯
    罪所用之物；另扣案塑膠分裝袋九個，為被告所有並供預備犯罪所用之物，依刑
    法第三十八條第一項第二款規定，沒收。至注射針筒一支、削尖吸管二支及玻璃
    管二支等物，與科刑無關，亦非違禁物，不予沒收，併此說明。
九、臺灣彰化地方法院檢察署檢察官以八十七年偵字第一○六四○號併案意旨略以：
    被告於八十七年十一月十九日十九時四十分，在彰化縣鹿港鎮○○路○段一○八
    號，經警查獲其意圖販賣而持有之海洛因三包（毛重四．九公克）、安非他命一
    包（毛重一．二公克）、殘留海洛因塑膠袋三個、殘留安非他命塑膠袋四個、塑
    膠空袋四個、摻海洛因用葡萄糖二包、玻璃吸食器一支、販毒所得五千元，因認
    被告涉有毒品危害防制條例第五條，意圖販賣而持有第一級、第二級毒品罪嫌云
    云。被告前已堅詞否認有意圖販賣而持有上揭毒品海洛因之犯行，並辯稱扣案之
    毒品係供伊自己施用，五千元係渠母親給渠的，非販賣所得等語。經查被告因施
    用毒品，曾在臺灣臺中女子戒治所施以強制戒治（現已戒治完畢），有該所函文
    一紙可稽，足認被告確曾有施用毒品行為，則被告辯稱扣案毒品係供伊自己施用
    ，足堪採信。此外，復查無其他積極證據足資證明被告有意圖販賣而持有海洛因
    犯行，被告移送併辦此部分犯罪，尚屬不能證明，公訴人認與科刑之販賣毒品海
    洛因部分，有連續犯裁判上一罪關係，爰不另為無罪之諭知。至於併辦意圖販賣
    而持有第二級毒品部分，因被告被訴販賣甲基安非他命部分犯行，已經本院前審
    改依轉讓禁藥罪論處罪刑確定，本院前審並已說明移送併辦意圖販賣而持有甲基
    安非他命部分之行為與轉讓禁藥犯行，並無連續犯裁判上一罪之關係，無從併辦
    ，附此敘明。
十、據上論斷，應依刑事訴訟法第三百六十九條第一項前段、第三百六十四條、第二
    百九十九條第一項前段，修正前肅清煙毒條例第五條第一項、第十二條前段、第
    十三條第一項，刑法第十一條前段、第二條第一項但書、第五十六條、第五十九
    條、第三十八條第一項第二款，判決如主文。
本件經檢察官甲○○到庭執行職務。
中      華      民      國    九十二    年      四     月     二十三    日
                                   臺灣高等法院臺中分院刑事第九庭
                                         審判長法  官  陳  筱  珮
                                               法  官  康  應  龍
                                               法  官  趙  春  碧
右正本證明與原本無異。
如不服本判決應於收受送達後十日內向本院提出上訴書狀，其未敘述上訴之理由者並
得於提起上訴後十日內向本院補提理由書（均須按他造當事人之人數附繕本）。
                                               書記官  陳  文  琴
中      華      民      國    九十二     年      四       月   二十四   日
                                                                        Ｆ


司法院資訊處製作；財團法人民間司法改革基金會備份。
